【裁判字號】    97,台非,362
【裁判日期】    970807
【裁判案由】    殺人等罪
【裁判全文】
最高法院刑事判決              九十七年度台非字第三六二號
上  訴  人  最高法院檢察署檢察總長
被      告  甲○○
上列上訴人因被告殺人等罪案件，對於台灣高等法院中華民國九
十七年三月二十一日第二審確定判決（九十六年度上訴字第二八
七○號，起訴案號：台灣板橋地方法院檢察署九十五年度偵字第
二五一一二號），認為部分違法，提起非常上訴，本院判決如下
：
    主  文
原判決關於違背法令部分撤銷。
    理  由
非常上訴理由稱：「按判決不適用法則或適用不當者，為違背法
令，刑事訴訟法第三百七十八條定有明文。原判決認定案外人徐
志新與楊慶順因賭場設置糾紛而生怨隙，徐志新竟因此萌生殺意
，教唆受刑人甲○○伺機殺害楊慶順。九十五年十月六日上午十
一時許，由徐志新在台北市○○○路、梧州街口交付可發射子彈
具有殺傷力之改造手槍一枝（按內裝土造子彈五顆，惟其中一顆
無殺傷力）予甲○○，甲○○明知可發射子彈具有殺傷力之改造
手槍及子彈，不得任意持有，仍基於持有改造槍彈之犯意，將上
開槍彈置於隨身背包內而持有之，並依徐志新所指示楊慶順當日
可能出現之時、地，騎乘機車前往台北縣板橋市○○路○段九十
巷口停等埋伏。同日下午一時四十四分許，甲○○發現楊慶順現
身該處，立即步行尾隨在後，至上址三號前，持上開槍、彈近距
離朝楊慶順背部射擊二發子彈，楊慶順因左臂遭槍擊引起出血倒
地不起，甲○○倉惶之中持該槍逃離現場，楊慶順則於送往亞東
醫院途中不幸死亡。而認受刑人係犯槍砲彈藥刀械管制條例第八
條第四項、第十二條第四項之未經許可持有可發射子彈，具有殺
傷力之改造手槍及子彈罪、刑法第二百七十一條第一項殺人罪，
並以受刑人一行為持有可發射子彈及具有殺傷力之改造手槍，為
想像競合犯，應從一重之未經許可持有具殺傷力改造手槍罪論斷
，受刑人所犯前開殺人罪及槍砲彈藥刀械管制條例第八條第四項
二罪間，犯意各別，犯罪構成要件不同，而予分論併罰。惟查：
槍砲彈藥刀械管制條例第八條第四項之法定刑，有併科新台幣七
百萬元以下罰金之規定，係屬強制規定，應於裁判時併宣告之，
原判決論處受刑人未經許可持有具有殺傷力之改造手槍罪部分，
僅判決有期徒刑三年二月，未同時為併科罰金之諭知，應有判決
不適用法則之違法。案經確定，爰就原判決關於槍砲彈藥刀械管
制條例違背法令部分，依刑事訴訟法第四百四十一條、第四百四
十三條提起非常上訴，以資糾正」等語。
本院按判決不適用法則或適用不當者，為違背法令，刑事訴訟法
第三百七十八條定有明文。又犯槍砲彈藥刀械管制條例第八條第
四項之罪者，處三年以上十年以下有期徒刑，併科新台幣七百萬
元以下罰金，對於此項併科罰金之規定，法院並無選科之裁量權
。本件原判決認定被告甲○○所犯未經許可持有可發射子彈，具
有殺傷力之改造手槍累犯罪部分，依槍砲彈藥刀械管制條例第八
條第四項處以有期徒刑參年貳月，但未為併科罰金之諭知，自有
判決不適用法則之違背法令。案經確定，非常上訴意旨執此指摘
原判決違背法令，洵有理由。惟查原判決尚非不利於被告，僅應
由本院將原判決關於應併科罰金而未併科之違背法令部分撤銷，
以資糾正。又本院之調查，以非常上訴理由所指摘之事項為限，
刑事訴訟法第四百四十五條第一項定有明文。原判決認被告係受
徐志新之教唆伺機殺害楊慶順，嗣果收受徐志新原即持有之改造
手槍及子彈，持以殺死楊慶順等情。則其殺人之同時並持有槍、
彈，所犯非法持有槍、彈及殺人二罪，究應分論併罰，或依想像
競合犯從一重論以殺人罪，固非無疑。然因非常上訴意旨並未指
摘及此，該部分自不屬本院審酌範圍，併此指明。
據上論結，應依刑事訴訟法第四百四十七條第一項第一款前段，
判決如主文。
中    華    民    國  九十七  年    八    月    七    日
                      最高法院刑事第四庭
                          審判長法官  張  淳  淙
                                法官  劉  介  民
                                法官  張  春  福
                                法官  蔡  彩  貞
                                法官  李  錦  樑
      本件正本證明與原本無異
                                      書  記  官
中    華    民    國  九十七  年    八    月   十九   日
                                                     Ｒ


司法院資訊處製作；財團法人民間司法改革基金會備份。
